【裁判字號】    97,消債更,370
【裁判日期】    970805
【裁判案由】    更生事件
【裁判全文】
臺灣臺南地方法院民事裁定           97年度消債更字第370號
債  務  人  甲○○
代  理  人  黃雅萍律師
上列當事人因消費者債務清理事件聲請更生，本院裁定如下：
    主  文
聲請駁回。
聲請費用由聲請人負擔。
    理  由
一、按債務人對於金融機構因消費借貸、自用住宅借款、信用卡
    或現金卡契約而負債務，在聲請更生或清算前，應提出債權
    人清冊，以書面向最大債權金融機構請求協商債務清償方案
    並表明共同協商之意旨，消費者債務清理條例第151條第1項
    定有明文。又聲請更生或清算不合程式或不備其他要件者，
    法院應以裁定駁回之，但其情形可以補正者，法院應定期間
    先命補正，復為同條例第8條所明定。
二、查本件聲請人即債務人向本院聲請更生，雖主張：其有不能
    清償債務情事，前已提出債權人清冊，以書面向最大債權金
    融機構請求共同協商債務清償方案，惟雙方無法達成共識，
    致協商不成立，且其無擔保或無優先權之債務總額未逾新臺
    幣一千二百萬元，復未經法院裁定開始清算程序或宣告破產
    云云。
三、經查：
（一）本條例第151條第1項所定之前置協商程序，其立法說明已
      揭示：於本條例施行後，可期待債權金融機構有較大之讓
      步，如能協商成立，對雙方當事人均屬有利，為促使債務
      人與債權人雙方自主協商債務清償方案，有效分配司法資
      源，節省當事人之勞費，允宜給予再次債務協商之機會，
      爰設本條。依上開立法說明可知，債務人對於金融機構因
      消費借貸等原因而負債務者，仍須先以書面向最大債權金
      融機構提出協商請求，僅於金融機構逾期不開始協商或協
      商不成立後，始得逕向法院聲請更生或清算。
（二）本件聲請人確有對於金融機構因消費借貸、信用卡或現金
      卡契約而負債務，業據其提出債權人清冊及無擔保債務還
      款計劃影本在卷可稽，揆諸前揭法條規定及說明，聲請人
      提出本件聲請前，即應依法先以書面向最大債權金融機構
      提出協商請求，於金融機構逾期不開始協商或協商不成立
      後，始得向法院為聲請更生。惟查，本件聲請人雖曾於民
      國（下同）97年4月29日以書面向其債權人台新國際商業
      銀行請求協商，但因申請文件不符規定，經該行以前置協
      商自始未開始而於97年4月30日退件，此觀諸卷附之該行
      97 年4月30日前置協商退件通知函其上載有：「…將視為
      前置協商自始未開始，請台端備齊必要文件或排除不符合
      法定申請資格後，再重新提出申請。」等語可明。復經本
      院依職權於97年6月16日函詢台新國際商業銀行，請該行
      說明是否其曾與聲請人協商？協商結果如何？聲請人之申
      請文件有何不符規定之處？貴行以申請文件不符規定為由
      退件，是否為貴行拒絕協商或協商不成立之意旨？嗣經該
      銀行於97年6月30日以台新債協97法字第10190號函函覆本
      院，該函第四項說明：「…因行政院金融監督管理委員會
      銀行局協調行政院勞工委員會勞工保險局、財政部賦稅署
      與台灣集保結算所就消債條例第151條第2項查詢債務人資
      訊會議所為結論，需由金融機構檢附債務人清冊、債務人
      前置協商申請書影本（加蓋與正本相符字樣）及債務人身
      分證影本等文件，適足表明已獲債務人充分授權始得調閱
      。據此，銀行公會遂擬訂『消費者債務清理條例債務人向
      最大債權金融機構辦理前置協商申請書』…，以滿足上開
      機關要求」等語。該函第五項並說明：「…本行遂於當日
      14：09，利用債務人原留存於本行之聯絡電話0000000000
      與其聯絡，告知其申請文件不符相關諮詢查詢單位格式，
      本行允提供制式文件，並請其檢附完整文件後重新申請。
      惟債務人表示其所有文件皆置於委任律師處，需與律師商
      量後始得確認。本行遂於5月2日以台灣郵政掛號單號0000
      0000000000將銀行公會版申請書及債務人原始申請文件寄
      至債務人住所，該信函業由台灣郵政於97年5月8日投遞成
      功。詎料債務人不但未再寄回申請書，更逕向鈞院聲請更
      生程序，顯無進行協商之意願，不願金融機構債權人取得
      充分了聲請人之資訊，以選擇決定協商內容。…」等語，
      此有上開函文在卷可稽。綜衡上情，足見本件聲請人向台
      新國際商業銀行申請前置協商程序，該行並非不開始協商
      ，而僅係請聲請人補足文件再行申請，而非不願與聲請人
      進行前置協商程序。是以，本件應尚未經最大債權金融機
      構受理而進行協商，應可認定，則聲請人既應尚未依消費
      者債務清理條例第151條第1項之規定，踐行協商前置程序
      ，自與前揭聲請要件未合。再者，本件聲請人於本條例施
      行前，亦未與金融機構成立協商，此有聲請人提出之債務
      協商無效通知書影本可稽。
（三）綜上所述，本件債務人聲請更生，既未遵循消費者債務清
      理條例第151條第1項之規定先行債務協商，於本條例施行
      前，亦未曾與金融機構成立協商，且上開要件之欠缺又屬
      無從補正，依上說明，自應駁回其更生之聲請。
四、依消費者債務清理條例第8條前段，民事訴訟法第95條、第
    78條、裁定如主文。
中    華    民    國    97    年    8     月    5     日
              民事第一庭    法   官  翁金緞
上為正本係照原本作成
如不服本裁定，應於裁定送達後10日內，以書狀向本院提出抗告
，並繳納抗告費新臺幣1,000元。
中    華    民    國    97    年    8     月    8     日
                            書  記  官  高惠美


司法院資訊處製作；財團法人民間司法改革基金會備份。
